【裁判字號】    97,簡上,111
【裁判日期】    971230
【裁判案由】    家庭暴力防治法
【裁判全文】
臺灣雲林地方法院刑事判決             97年度簡上字第111號
上  訴  人
即  被  告  乙○○
上列上訴人即被告因家庭暴力防治法案件，不服本院斗六簡易庭
97年度六簡字第244 號民國97年7 月24日第一審簡易判決（聲請
簡易判決處刑案號：97年度偵字第2231號），提起上訴，本院管
轄第二審之合議庭判決如下：
    主      文
上訴駁回。
    事實及理由
一、犯罪事實：
    乙○○與丙○○曾係夫妻關係，為家庭暴力防治法第3 條第
    1 款所定之家庭成員。乙○○前因對丙○○施以家庭暴力行
    為，經本院於民國96年12月10日，以96年度家護字第545 號
    民事通常保護令裁定，命其不得對丙○○實施身體或精神上
    不法侵害之行為，且不得直接或間接對丙○○為騷擾之聯絡
    行為，上開保護令有效期間為1 年（聲請簡易判決處刑書誤
    載為「1 月」）。詎乙○○在已明瞭前揭保護令內容之情形
    下，仍於上開保護令有效期間內之97年4 月3 日13時13分許
    ，基於違反上開保護令之犯意，在雲林縣斗南鎮○○路73號
    「阿瘦皮鞋店」（即丙○○上班之處所）外，向丙○○大聲
    咆哮稱：我的小孩如果不讓我帶回家，要給你好看，並以辱
    罵三字經等方式（公然侮辱部分未據告訴），對丙○○實施
    精神上之不法侵害，且直接對丙○○為騷擾之行為，因而違
    反前述民事通常保護令之裁定。嗣經丙○○報警究辦而查獲
    。
二、認定犯罪事實所憑之證據及理由：
  (一)證據能力部分：
    按被告以外之人於審判外之陳述，雖不符刑事訴訟法第159
    條之1 至之4 等4 條規定，而經當事人於審判程序同意作為
    證據，法院審酌該陳述作成時之情況，認為適當者，亦得作
    為證據，同法第159 條之5 第1 項定有明文。經查，除上開
    證人在檢察官面前之證述筆錄外，本判決後開引用各該被告
    乙○○以外之人於審判外之陳述，原則上均不得作為證據使
    用，惟被告在本院審理中均明示同意上開證據有證據能力，
    本院審酌上開證據製作時之情況，並無違法不當之情事，認
    為以之作為證據應屬適當，揆諸前開規定，應認該等供述證
    據例外具有證據能力。
  (二)證明力部分：
    被告固坦承其與丙○○曾為夫妻關係，且其知悉前揭民事通
    常保護令之內容，又其確於上述時間，至前開地點，找丙○
    ○等事實，惟矢口否認有違反保護令之行為，辯稱：我那天
    去找她（指丙○○，下同），是因為要帶我們的小孩宋沅翰
    回家祭祖，或許我說話的口氣有重了一點，但我沒有騷擾她
    ，也沒有罵她髒話云云。惟查，前揭犯罪事實，業據證人即
    告訴人丙○○於警詢中指述綦詳，核與證人即目擊者李雅萍
    之證述情節大致相符。李雅萍與被告素不相識，亦無仇怨，
    應無設詞偏袒丙○○而誣陷被告之理。又被告前於96年8 月
    18日凌晨2 時30分許，至丙○○位於雲林縣斗六市○○路59
    之6 號居所內，徒手毆打丙○○，致丙○○受有左側耳後撕
    裂傷與瘀血之傷害，且其平時常以三字經辱罵丙○○，並常
    開車至丙○○上班處所打擾或以按鳴喇叭等方式騷擾丙○○
    等情，為被告所自承，復經本院家事法庭調查屬實，有96年
    度家護字第545 號通常保護令裁定1 紙在卷可佐。另丙○○
    因不堪承受被告之家庭暴力行為，聲請本院裁判離婚獲准乙
    節，亦有本院96年度婚字第370 號民事判決1 紙附卷可憑。
    凡此均足認被告與丙○○平日感情不睦，被告若遇事不如己
    意，或細故糾紛，輕則出言以三字經辱罵丙○○，重則出手
    對丙○○施暴，前述相處模式確實存在於2 人之間。又本案
    發生之原因，係因為被告不滿丙○○不讓其帶兩人所生之子
    宋沅翰返家祭祖，但最終未能如願，為被告所是認，堪信被
    告當時心中確有不滿之情緒發酵，亟待宣洩，衡情其確有對
    丙○○施以家庭暴力行為之動機。是就前揭證據資料相互勾
    稽觀之，可信被告應有前揭違反保護令之行為無疑。被告上
    訴意旨先稱：我看到她要打電話報警，我沒有說任何話就前
    往斗南派出所云云，後改稱：或許我說話的口氣有重了一點
    云云，前後說詞反覆不一，均為卸責之詞，自不足取。綜上
    所陳，本件事證明確，被告前揭犯行洵堪認定，應依法論科
    。
三、論罪科刑之理由：
  (一)按家庭暴力防治法所稱「家庭暴力」者，謂家庭成員間實施
    身體或精神上不法侵害之行為；所稱「騷擾」者，謂任何打
    擾、警告、嘲弄或辱罵他人之言語、動作或製造使人心生畏
    怖情境之行為，家庭暴力防治法第2 條第1款、第3款分別定
    有明文。被告曾為丙○○之配偶，兩人間具有家庭暴力防治
    法第3 條第1 款所列之家庭成員關係，故被告對丙○○大聲
    咆哮，進而以三字經辱罵丙○○之行為，已屬對丙○○為擾
    騷及精神上不法侵害等違反前揭保護令行為。故核其所為，
    係犯家庭暴力防治法第61條第1 款、第2 款之違反保護令罪
    。
  (二)本院上開民事通常保護令，係以一保護令命被告不得對丙○
    ○實施身體或精神上不法侵害之行為，及不得直接或間接對
    於告訴人為騷擾之聯絡行為，是被告違反之保護令內容雖有
    多項，應僅論以一違反保護令罪。
  (三)原審以被告罪證明確，因而適用刑事訴訟法第449 條第1 項
    前段、第454 條第2 項、家庭暴力防治法第61條第1 款（漏
    載「第2 款」，但不影響結論），刑法第11條前段、第41條
    第1 項前段之規定，並審酌一切情狀，量處被告拘役40日，
    且諭知易科罰金之折算標準，認事用法，並無不合，量刑亦
    屬妥適。上訴意旨否認犯罪，並請從輕量刑云云，均無理由
    ，應予駁回。
  (四)被告雖於本院審理中與丙○○達成和解，丙○○並到庭表示
    願意原諒被告，不再追究，請求給予被告緩刑之機會，此有
    刑事撤回狀及和解書各1 紙附卷供參。惟被告犯後否認犯罪
    ，輕視其行為實已違反本院民事通常保護令之要求，未見悔
    改之意，且被告與丙○○離婚迄今仍持續密切來往，特經被
    告供述明確，實難認為被告歷此科刑判決，已知警惕而無再
    犯之虞，故無從宣告緩刑，附此敘明。
四、應適用之法律：
    依刑事訴訟法第455 條之1 第3 項、第368 條，判決如主文
    。
本案經檢察官甲○○到庭執行職務。
中    華    民    國    97    年    12    月    30    日
                  刑事第五庭  審判長法  官 侯 廷 昌
                                    法  官 藍 家 偉
                                    法  官 王 紹 銘
以上正本證明與原本無異。
不得上訴。
                                    書記官 洪 秀 虹
中    華    民    國    97    年    12    月    30    日
附錄本案論罪科刑法條全文：
家庭暴力防治法第61條（違反保護令罪）：
違反法院依第14條第1 項、第16條第3 項所為之下列裁定者，為
本法所稱違反保護令罪，處3 年以下有期徒刑、拘役或科或併科
新臺幣100,000元以下罰金：
一、禁止實施家庭暴力。
二、禁止騷擾、接觸、跟蹤、通話、通信或其他非必要之聯絡行
    為。
三、遷出住居所。
四、遠離住居所、工作場所、學校或其他特定場所。
五、完成加害人處遇計畫。


司法院資訊處製作；財團法人民間司法改革基金會備份。
